臺灣臺南地方法院民事判決　九十三年度簡上字五號
　　上　訴　人　丁○○
　兼訴訟代理人　丙○○
　　被上訴人　　華南商業銀行股份有限公司
　　　　　　　　　　　　　設台北市○○○路○段三八號
　　法定代理人　甲○○　　住同.
　　訴訟代理人　乙○○　　住台.
右當事人間請求清償消費款事件，上訴人對於民國九十二年十月二十七日本院台南簡
易庭九十二年度南簡字第五七九號第一審判決提起上訴，經本院於民國九十三年二月
二十六日言詞辯論終結，判決如左：
    主  文
上訴駁回。
第二審訴訟費用由上訴人負擔。
    事  實
甲、上訴人方面：
  一、聲明：
    (一)原判決關於命上訴人給付新台幣（下同）捌萬元部分廢棄。
    (二)右開廢棄部分，駁回被上訴人在第一審簡易之訴。
    (三)第一、二審訴訟費用由被上訴人負擔。
  二、陳述：除與原審提出相同者，茲引用之外，補稱：
    (一)依被上訴人主張，系爭之預借現金四筆，共計八萬元，交易時間為民國八十七
      年間，惟上訴人於八十九年九月停卡時，被上訴人寄發之總對帳單並無該四筆
      借款存在。再者，上訴人之前亦曾持卡辦理預借現金，被上訴人寄發之歷次帳
      單紀錄均無錯誤，上訴人亦依對帳單上之金額為清償，何以五年後才突然告知
      有系爭四筆預借現金未償還？況上訴人從未遺失該信用卡，足認上訴人並無使
      用信用卡預借系爭四筆款項，被上訴人如欲向上訴人追繳，應提出提款時之錄
      影帶等相關證據證明之。
    (二)被上訴人主張因電腦疏漏才未及時寄發帳單，但上訴人於八十七年時於被上訴
      人銀行有一筆貸款未清償，亦可能因該貸款處理過程造成電腦資料錯誤；又被
      上訴人雖提出財金公司之資料為證，惟財金公司曾發生員工洩漏電腦資料之問
      題，所以財金公司之電腦記錄亦可能有錯誤，不能作為證明。
  三、證據：援用第一審所提證據。
乙、被上訴人方面：
  一、聲明：
    (一)駁回上訴。
    (二)上訴費用由上訴人負擔。
  二、陳述：除與原審提出相同者，茲引用之外，補稱：
    (一)上訴人之信用卡之所以會於八十九年遭停卡係因上訴人房貸未繳。而當時因為
      銀行之電腦資料疏漏，未將預借現金之資料列印在帳單上，經清查發現電腦紀
      錄與銀行帳目不符，才補寄帳單進行帳款催收。上訴人於本件系爭四筆預借現
      金外，亦曾有預借現金之紀錄，本件係八十七年持卡預借現金，於九十一年發
      現後始於交易明細表上補載預借現金之資料。而預借現金需要信用卡加上密碼
      始能作業，不可能有錯誤。
    (二)上訴人主張被上訴人應提出錄影帶佐證，惟錄影帶通常僅保存二個月，借款迄
      今多年，已無留存錄影帶，無法提出；但有財金公司之記錄可證，毋需再提供
      錄影帶。
  三、證據：援用第一審所提證據。
    理  由
一、本件被上訴人起訴主張：上訴人陳金豊於八十六年八月二十日與被上訴人訂立信
    用卡使用契約，並領有信用卡（卡號：0000000000000000），且由上訴人丁○○
    為附卡之使用人，約定上訴人得於信用卡之特約商店簽帳消費，並得以系爭信用
    卡向指定辦理預借現金之機構預借現金，約定循環利息按日息萬分之五點四（即
    年息百分之十六點四二五）計算，上訴人應於被上訴人寄送之繳款通知書所定之
    日期前，自行至被上訴人各營業單位繳納或存入指定帳戶備扣，如逾期繳納時，
    則同意被上訴人以循環信用方式扣繳，並由上訴人二人連帶負清償責任。嗣上訴
    人陳金豊曾分別於八十七年七月二十七日、十一月十三日、十一月二十四日、十
    一月二十六日持系爭信用卡向被上訴人預借現金各二萬元，合計八萬元；另至九
    十一年七月底止，上訴人尚有消費簽帳本金四萬四千八百九十六元及利息未付，
    被上訴人已於九十一年八月二日發函通知上訴人繳款，上訴人均置之不理，爰依
    信用卡使用契約，請求上訴人連帶給付預借現金八萬元，及消費款四萬八千七百
    七十一元，及其中四萬四千八百九十六元部分自九十二年二月八日起至清償日止
    ，按年息百分之十六點四二五計算之利息等語（消費款部分未據上訴，業經確定
    ）。
二、上訴人則抗辯：系爭之預借現金四筆，共計八萬元，交易時間為八十七年間，惟
    上訴人於八十九年九月遭停卡時，被上訴人寄發之總對帳單並無該四筆借款存在
    ，何以經五年後之九十一年才突然告知有系爭四筆預借現金未償還？被上訴人雖
    出具財金公司資料，然財金公司曾爆發員工盜賣金融卡信用卡等二百萬筆內外碼
    之情事，其公信力令人疑慮；況上訴人之信用額度僅二十萬元，上訴人於八十七
    年八月份之預借現金計至八十八年一月間便達十萬元，若再系爭預借現金與簽帳
    消費款項，便已逾信用額度，何以被上訴人均未通知或制止，續讓上訴人使用系
    爭信用卡至八十九年九月間才停卡？被上訴人如請求上訴人清償，應提出錄影帶
    資料為證，上訴人始能心服等語。
三、本件兩造間所爭執者，為系爭四筆預借現金，是否上訴人所為？上訴人應否負擔
    該預借現金之金額？經查：
  (一)被上訴人主張上訴人持系爭信用卡於八十七年間預借現金，業據提出財金資訊股
    份有限公司（下稱財金公司）九十二年五月十四日（九二）金訊業字第九二一一
    八○○二四九號函為證，該函記載：「經查貴行（即被上訴人）持卡人（卡號：
    0000000000000000）確實於民國八十七年七月二十七日下午九時五十九分五十一
    秒、民國八十七年十一月十三日下午十時三十八分十二秒、民國八十七年十一月
    二十四日下午八時二十八分五十五秒、民國八十七年十一月二十六日下午一時三
    十八分十二秒使用ＡＴＭ進行預借現金交易，金額皆為新台幣二萬元」（原審卷
    二七頁），據此足認系爭信用卡，曾於八十七年七月至十一月有信用卡預借現金
    之記錄。又財金公司係依財政部『信用卡業務管理辦法』，與被上訴人簽訂『信
    用卡服務業務作業契約書』及『金融資訊系統跨行業務參加規約』，於九十一年
    信用卡作業主機連線授權系統轉換前，由財金公司處理信用卡電腦系統，將依被
    上訴人銀行設定之參數、持卡人可用額度、卡片資料狀態，並驗算卡片驗證值（
    ＣＶＶ）正確性，及使用密碼驗證值（ＰＶＶ、ＰＶＫＩ）驗算持卡人輸入密碼
    之正確性後，據以核發授權碼，有財金公司以九十二年八月二十二日，以（九二
    ）金訊業字第九二一一八００五六七號函在卷（原審卷七○至七一頁），是欲使
    用系爭信用卡預借現金，須輸入正確之密碼，經財金公司電腦驗證無誤，核發授
    權碼，始能完成預借現金手續。又上訴人陳金豊自承系爭信用卡未曾遺失（本院
    九十三年二月四日筆錄），參照被上訴人提出之消費明細（附於支付命令卷），
    上訴人於系爭四筆預借現金外，於八十七年二、三、四、五、七月亦曾有多次預
    借現金之明細記錄，可知上訴人陳金豊熟悉預借現金之操作流程，並曾多次以信
    用卡預借現金。是綜合上開事證，系爭信用卡須驗證密碼正確，始得預借現金；
    系爭信用卡並無遺失，持續由上訴人陳金豊保管使用中；上訴人陳金豊之前有多
    次預借現金記錄；而據財金公司之資料，系爭信用卡確實於八十七年七月二十七
    日、十一月十三日、二十四日、二十六日使用ＡＴＭ進行預借現金交易，足認該
    四筆預借現金確實由上訴人陳金豊操作借用無誤。上訴人固抗辯應以錄影帶確認
    為其本人操作預借現金等語，惟ＡＴＭ之錄影帶有一定保存期間，且依上開各項
    資料已足認係上訴人使用系爭信用卡為預借現金，自無再以錄影帶證明之必要，
    上訴人此部分抗辯，尚不足取。
  (二)上訴人固另抗辯財金公司之員工洩密，其密碼可能遭外洩等情，並提出剪報資料
    為證，然依該剪報資料僅可得知財金公司員工洩密，至於洩密內容為何？是否包
    括被告系爭信用卡密碼？並無法確定，且報紙記載信用卡資料外洩為八十九年間
    ，與本件預借現金之時間在八十七年，已不相符。況如真係密碼外洩，財金公司
    、被上訴人銀行清查後，應會通知被告更換信用卡，以免擴大損害；又如系爭信
    用卡資料確遭盜用，通常盜用人會短時間持續大量預借現金或冒刷，然本件除上
    開四筆預借現金外，並無其他可認信用卡遭盜用之跡象，是認上訴人空言抗辯信
    用卡遭盜用云云，並不足採。
  (三)又依兩造簽訂之信用卡約定條款第七條約定：「乙方（即被上訴人）得依甲方（
    即上訴人）之信用即往來情形，核給並適時調整甲方之信用額度，甲方及連帶保
    證人對超過額度使用之帳款，仍應負連帶保證之責」；第八條第一款記載：「乙
    方（即被上訴人）對甲方（即上訴人）應付款項於每月將上期之簽帳款項、利息
    及其他費用等寄發繳款通知書供乙方核對。」是信用額度之核給，乃被上訴人之
    權利，縱上訴人使用信用卡之數額逾越信用額度，依上開條文約定，對於超過信
    用額度之帳款仍應負連帶清償之責。且被上訴人固需每月寄發上訴人繳款通知書
    ，惟金額是否正確，上訴人亦有核對義務。況本件被上訴人雖因電腦系統作業疏
    忽，而未將系爭八萬元預借現金登載於電腦資料中，致九十一年八月以前每月寄
    發之繳款通知書漏載系爭四筆金額，惟被上訴人此項疏失，亦使上訴人得以延期
    清償，對上訴人並無不利，則上訴人抗辯被上訴人未按時通知、預借現金超過額
    度等情，於其應連帶清償一事，均不生影響。
四、綜上所述，依財金公司之信用卡交易記錄、電腦驗算記錄，足認上訴人陳金豊確
    實持系爭信用卡預借現金，上訴人抗辯應提出ＡＴＭ錄影帶、財金公司資料外洩
    、被上訴人未及時寄發正確對帳單云云，屬不可能之證據方法或無實據，且對帳
    單縱不正確，上訴人有核對義務，並可延期清償，對上訴人並無不利，是上訴人
    之抗辯均不可採。從而，被上訴人本於信用卡契約，請求被上訴人連帶清償預借
    現金款項八萬元，自屬有據，應予准許。原審判決命上訴人如數給付，並依職權
    宣告假執行，於法並無違誤。上訴旨指摘原判決不當，求予廢棄改判，為無理由
    ，應予駁回其上訴。
五、據上論結，本件上訴為無理由，依民事訴訟法第四百三十六條之一第三項、第四
    百四十九條第一項、第七十八條，判決如主文。
中　　　華　　　民　　　國　　九十三　　年　　　三　　　月　　 十一 　　日
                                            臺灣臺南地方法院民事第三庭
~B審判長法　官　吳森豐
~B　　　法　官　王慧娟
~B　　　法　官　蔡孟珊
右正本證明與原本無異
◎本判決不得上訴
中　　　華　　　民　　　國　　九十三　　年　　　三　　　月　　　十一　　日
~B　    法院書記官　林清薰
